臺灣臺中地方法院刑事判決　　　　　　　95年度訴字第3483號
公　訴　人　臺灣臺中地方法院檢察署檢察官
被　　　告　甲○○
　　　　　　　　　　現於臺灣臺中女監執行中
上列被告因搶奪案件，經檢察官提起公訴（95年度偵字第12697號
），本院判決如下：
    主    文
甲○○無罪。
    理    由
一、公訴意旨略以：被告甲○○夥同二年籍姓名不詳之成年男子
    ，共同意圖為自己不法之所有，於民國（下同）95年3月21
    日23時17分許（起訴書誤載為25分許），駕駛其所有之車牌
    號碼3A─8912號自小客車，在臺中市○區○村路○段150號之
    「仁安藥局」，由甲○○及一男子在車上把風，另一名男子
    下車，以購買安眠藥為由，進入仁安藥局，旋即趁該局藥師
    乙○○轉身拿取藥物不備之際，乘機搶奪放置櫃檯上之摩托
    羅拉V3行動電話（手機序號：0000000 00000000號，下稱本
    件手機）後，駕駛上開自小客車逃逸。因認被告甲○○涉犯
    刑法第325條第1項之搶奪罪嫌云云。
二、按犯罪事實應依證據認定之，無證據不得認定犯罪事實。又
    不能證明被告犯罪者，應諭知無罪之判決，刑事訴訟法第15
    4條第2項、第301條第1項定有明文。次按「刑事訴訟法第一
    百六十一條已於九十一年二月八日修正公布，其第一項規定
    ：檢察官就被告犯罪事實，應負舉證責任，並指出證明之方
    法。因此，檢察官對於起訴之犯罪事實，應負提出之證據及
    說服之實質舉證責任。倘其所提出之證據，不足為被告有罪
    之積極證明，或其指出之證明方法，無從說服法院以形成被
    告有罪之心證，基於無罪推定之原則，自應為被告無罪判決
    之諭知。本件原審審判時，修正之刑事訴訟法關於舉證責任
    之規定，已經公布施行，檢察官仍未提出適合於證明犯罪事
    實之積極證據，並說明其證據方法與待證事實之關係；原審
    對於卷內訴訟資料，復已逐一剖析，參互審酌，仍無從獲得
    有罪之心證，因而維持第一審諭知無罪之判決，於法洵無違
    誤」，最高法院92年臺上字第128號判例可資參照。又按事
    實之認定，應憑證據，如未能發現相當證據或證據不足以証
    明，自不能以推測或擬制之方法，以為裁判之基礎，最高法
    院40年臺上字第86號判例均著有明文。
三、本案證據能力之說明
    按「被告以外之人於審判外之陳述，雖不符前4條（指刑事
    訴訟法第159條之1至第159條之4）之規定，而經當事人於審
    判程序同意作為證據，法院審酌該言詞陳述或書面陳述作成
    之情況，認為適當者，亦得為證據」，又「當事人、代理人
    或辯護人於法院調查證據時，知有第159條第1項不得為證據
    之情形，而未於言詞辯論終結前聲明異議，視為有前項之同
    意」，刑事訴訟法第159條之5第1項、第2項亦有明文。本件
    被告就檢察官提出之證據之證據能力，均未於言詞辯論終結
    前聲明異議，自視為同意，合先敘明。
四、公訴人認被告甲○○涉犯搶奪罪嫌，無非以告訴人乙○○之
    指訴，及上開遭搶奪之手機（下稱本件手機）序號查詢通聯
    紀錄，發現案發後之95年3月23日10時21分起至同日23時29
    分止，先後有16通被告甲○○所有之0000000000手機門號之
    發受話紀錄，有門號使用人資料及通聯紀錄在卷可佐；再依
    證人巫耀浪所述，及法務部線上刑案人犯在監所資料及臺灣
    彰化監獄在監受刑人資料表各1紙，足認被告辯稱所述小客
    車係巫耀浪使用乙節並非可採為據。訊據被告對車牌號碼3A
    ─8912號自小客車及手機門號0000000000係其所有，且95年
    3月間係其使用等情固不否認，惟堅決否認有上揭搶奪犯行
    ，辯稱：不知道為何這部車會於95年3月21日出現於搶奪案
    件現場，當天晚上我沒有去該藥局前。是否有可能是記錯車
    牌號碼云云（本院卷第22、23頁），又辯稱：有一次，我去
    買東西回來，找不到我車子，後來在隔壁的地方找到我的車
    子，我也不知道我的車子是誰移動的云云（本院卷第37頁）
    ，經查：
（一）本件告訴人乙○○於上揭時地遭不詳姓名之男子搶奪手機
      ，且搶奪手機之不詳姓名之男子確係駕駛被告所有之上開
      自小客車之事實，業據告訴人即證人乙○○於警詢、偵訊
      具結證述及本院陳明在卷，復有告訴人提出之遭搶奪手機
      之其上載明手機序號之包裝外盒影本可佐（本院卷第78頁
      ），足認確有不詳姓名之男子駕駛被告所有之小客車搶奪
      告訴人乙○○所有之本件手機之事；再由案發後之95年3
      月23日10時21分起至同日23時29分止，先後有16通被告甲
      ○○所有之0000000000手機門號使用本件手機之發受話紀
      錄，其中被告之手機門號確有於95年3月23日與友人丙○
      之手機門號0000000000號多次發收話相互通聯等情，亦據
      被告於本院對上開手機門號係其所有自承在卷（本院卷第
      35頁），復據證人丙○於本院證稱自己手機門號為000000
      0000，有時候有打上揭甲○○0000000000號門號問候她等
      語（本院卷第88頁），並有本件手機序號插用0000000000
      門號之通聯紀錄（偵卷第24、25頁）及0000000000號門號
      之使用人資料（偵卷第41頁），足認於案發後之95年3月
      23日，被告所有之0000000000號門號曾插於上揭告訴人乙
      ○○遭搶奪之本件手機內，而使用本件手機與被告友人丙
      ○之門號相互收發話等情，合先敘明。
（二）由搶奪本件手機之不詳姓名男子係駕駛被告所有之自小客
      車為本件犯行，及於案發後被告所有之手機門號確有插於
      本件手機內，足認被告確有於案發後使用本件手機通聯，
      是被告對95年3月21日晚間23時許，究係何人駕駛其所有
      之上開自小客車，及何人提供其於95年3月23日使用本件
      手機乙節，自不能諉為不知，且被告應知悉該人涉有本件
      搶奪犯行之重嫌；惟縱被告知悉本件搶奪手機之不詳姓名
      男子究係何人，然「知悉搶奪本件手機之不詳姓名之男子
      為何人，或知悉係何人於95年3月21日晚間駕駛被告所有
      之自小客車，或有出借自己所有之自小客車供該不詳姓名
      之人使用，及事後有插入自己門號而使用不詳姓名之人提
      供之本件手機」，究與「與該搶奪手機之人具本件搶奪犯
      行之犯意聯絡」，係屬二事，縱有出借小客車及使用他人
      提供之本件手機，仍有可能僅係單純出借小客車或使用本
      件手機而對搶奪犯行並不知情，自不能僅因被告應知悉案
      發當時係何人駕駛其所有之自小客車及係何人提供本件手
      機供其撥打，或被告實際知悉搶奪本件手機之人係何人，
      遽即認被告與該搶奪手機之不詳姓名之男子具有搶奪犯行
      之犯意聯絡，其理甚明。
（三）再查，公訴人雖認被告當時係在小客車上把風云云，惟告
      訴人乙○○無法辨認當時在自小客車上之另名女子究是否
      即為被告，亦據證人乙○○於偵訊供稱：（檢察官問：其
      中一女是不是在庭的被告？）不清楚，因為隔著玻璃等語
      （偵卷第9頁），公訴人亦未提出任何證據證明被告於案
      發當時確有在前揭自小客車上，復據被告堅決否認上揭時
      間有至案發地點，是本件實難認被告當時曾與搶奪本件手
      機之不詳姓名男子一同前往現場；且縱被告於案發當時，
      確有坐於前揭其所有之自小客車內，且有一同前往現場，
      由當時係由駕駛座之人下車至藥房內搶奪，惟依證人乙○
      ○於偵訊具結證稱之搶奪經過：「我記得當天是一個男生
      ，短髮，進來要買助眠的安眠藥劑，他趁我回頭，跳起來
      ，將我放在櫃臺的手機拿走」等語（偵卷第9頁），依證
      人乙○○上述之搶奪經過觀之，因搶奪本件手機之不詳姓
      名男子於搶奪之前，亦難預料告訴人乙○○當時會回頭拿
      取安眠藥物，且難預料當時適有手機放置於櫃台上，足使
      其趁告訴人乙○○回頭拿取藥物之不備之際行搶，顯見搶
      奪本件手機之不詳姓名男子應係臨時起意；則既係下手行
      搶本件手機之男子係臨時起意，實難僅因其所駕之自小客
      車係被告所有，或被告當時有在現場外面停放之小客車上
      ，遽即推定該自小客車之所有人即被告確與搶奪本件手機
      之不詳姓名男子有犯意聯絡亦明。
（四）至被告於偵訊辯稱：小客車平時是巫耀浪使用云云，業據
      證人巫耀浪於偵訊證稱：於95年2月23日（即本件搶奪發
      生之95年3月21日之前）業已入監服刑等語，並有法務部
      線上刑案人犯在監所資料及臺灣彰化監獄在監受刑人資料
      可佐，是被告此部分所辯，顯非可採；再被告於本院再辯
      稱：是否有可能是記錯車牌號碼云云（本院卷第23頁），
      惟依告訴人乙○○於本院詳於供稱：「當時那個男子，拿
      了我的手機，‥‥，我追出去的時候，那個男子上了駕駛
      座，當時車上連同那個人一共有3人，‥我當時只是從車
      窗外面看到車上連駕駛有2個男子，1個女子。他們搶了以
      後，車子原來是停在我藥局的前面，他們就把車子沿美村
      路開走，往向上路的方向，然後又迴轉，經過我藥局的對
      面，所以我看的很清楚車牌的號碼，因為當時我一出去就
      有看到車牌號碼，他又迴轉一次，所以看得更清楚。那輛
      車子是白色的，是三菱的，我是從車子的車型看出來的，
      因為三菱的車型很容易辨認，我想應該是ＬＡＮＣＥＲ。
      （法官問：車牌號碼有無可能誤記？）不可能，因為我第
      一時間就打電話向警察局報案。‥‥我第一時間就把車牌
      號碼記在便條紙上面，打電話報警的時候，我就有告訴警
      察說車牌號碼」等語（本院卷第24頁），並有臺中市警察
      局勤務指揮中心受理各類案件記錄單可佐（本院卷第29頁
      ），本件告訴人乙○○顯未記錯車牌號碼，是被告此部分
      辯解亦非可採；被告又辯稱：有一次，我去買東西回來，
      找不到我車子，後來在隔壁的地方找到我的車子，我也不
      知道我的車子是誰移動的云云（本院卷第37頁），惟倘確
      有其事，且該事適發生於案發當日之95年3月21日，縱並
      非被告出借小客車，係由不詳姓名之人自行駕駛該小客車
      至藥局行搶，則何以被告所持用之門號會插入搶奪而來之
      手機內？是被告上開所辯，亦非可採。再被告上開所辯，
      雖均非可採，且被告未據實陳述當日其所有之前揭自小客
      車係交由何人駕駛，及本件手機究係何人提供其使用乙節
      ，亦可非議，惟究不能因之遽即認其與搶奪本件手機之不
      詳姓名之成年男子具犯意聯絡。
（五）綜上所述，本件證據不足證明係被告有參與本件搶奪犯行
      ，或與搶奪本件手機之不詳男子有犯意聯絡；雖被告於本
      院審理時始供稱：我車子有借給許原彰過等語（本院卷第
      89、90頁），公訴人因之再聲請傳訊證人許原彰及證人丙
      ○，以證明被告小客車於案發當時是否出借予證人許原彰
      ，又證人丙○是否認識許原彰等情，惟此均不足證明被告
      有參與本件搶奪犯行，或與搶奪本件手機之不詳姓名之人
      就本件搶奪犯行有犯意聯絡，是其聲請核無必要，應予駁
      回，本件爰依法為無罪之諭知。至被告使用本件手機是否
      涉及收受贓物罪嫌，及案外人許原彰是否涉犯搶奪罪嫌，
      應由檢察官另案偵查處理，併此敘明。
據上論斷，應依刑事訴訟法第301條第1項前段，判決如主文。
中　　華　　民　　國　　96　　年　　5 　　月　　15　　日
                          臺灣臺中地方法院刑事第十庭
                              審判長法  官  賴妙雲
                                    法  官  江奇峰
                                    法  官  黃家慧
上正本證明與原本無異。
如不服本判決，應於送達後十日內向本院提出上訴狀（須附繕
本），上訴於臺灣高等法院臺中分院。
                                    書記官  陳靖騰
中　　華　　民　　國　　96　　年　　5 　　月　　15　　日
